【裁判字號】    97,裁,337
【裁判日期】    970110
【裁判案由】    商標評定
【裁判全文】
最  高  行  政  法  院  裁  定
                                     97年度裁字第00337號
上  訴  人  美商‧肯塔基炸雞國際控股公司(Kentucky Fried
            Chicken International Holdings,Inc.)
代  表  人  甲○○ ○○○○(Larisa M. Colton)
訴訟代理人  潘昭仙  律師
            陳凱君  律師
被 上訴 人  經濟部智慧財產局
代  表  人  王美花
參  加  人  乙○○
上列當事人間商標評定事件，上訴人對於中華民國96年1月31日
臺北高等行政法院95年度訴字第404號判決，提起上訴，本院裁
定如下：
    主  文
上訴駁回。
上訴審訴訟費用由上訴人負擔。
    理  由
一、按對於高等行政法院判決之上訴，非以其違背法令為理由，
    不得為之，行政訴訟法第242條定有明文。依同法第243條第
    1項規定，判決不適用法規或適用不當者，為違背法令；而
    判決有同條第2項所列各款情形之一者，為當然違背法令。
    是當事人對於高等行政法院判決上訴，如依行政訴訟法第
    243條第1項規定，以高等行政法院判決有不適用法規或適用
    不當為理由時，其上訴狀或理由書應有具體之指摘，並揭示
    該法規之條項或其內容；若係成文法以外之法則，應揭示該
    法則之旨趣；倘為司法院解釋或本院之判例，則應揭示該判
    解之字號或其內容。如以行政訴訟法第243條第2項所列各款
    情形為理由時，其上訴狀或理由書，應揭示合於該條項各款
    之事實。上訴狀或理由書如未依此項方法表明者，即難認為
    已對高等行政法院判決之違背法令有具體之指摘，其上訴自
    難認為合法。
二、本件被上訴人之參加人於民國90年11月22日以「KLG及圖」
    服務標章（下稱系爭商標，如附圖一），指定使用於當時商
    標法施行細則第49條所定商品及服務分類表第42類之冷熱飲
    料店、飲食店、小吃店、冰果店、餐廳等服務，向被上訴人
    申請註冊。經其審查核准列為註冊第173295號服務標章。嗣
    上訴人於92年5月16日以該註冊商標有違註冊時商標法第77
    條準用第36條、第37條第7款、第12款及第14款規定，對之
    申請評定。適商標法於92年11月28日修正施行，依該法第85
    條第1項規定，系爭服務標章自修正施行之日起視為商標。
    又同法第91條第1項規定，本法修正施行前，已申請或提請
    評定，尚未評決評定案件，以本法修正施行前及本法修正施
    行後之規定均為違法事由為限，始得撤銷其註冊。案經被上
    訴人以前揭評定條款已修正為現行商標法第23條第1項第12
    款、第13款及第14款之規定併同審查，以94年6月22日中台
    評字第920172號商標評定書為申請不成立之處分。上訴人不
    服，提起訴願，及行政訴訟，均遭駁回，遂以原審判決理由
    不備、判決理由矛盾及認定事實違反經驗法則為由，提起本
    件上訴。其上訴意旨略以：原審判決未就系爭商標之使用業
    經公平交易委員會認定有影響公平競爭，足證其已足使消費
    者與據爭商標造成混淆之事實，而認定該二商標構成近似，
    顯有違反商標法第1條之立法意旨；而參加人選擇遴近於上
    訴人之餐飲店設立加盟店，並在街頭樹立相同大小之廣告招
    牌，文宣上亦作雷同之設計，已導致消費者誤認參加人之速
    食加盟店為上訴人之速食餐飲店，而發生誤購之情事。且判
    斷商標近似，應以整體觀察為依歸，原審就構成該商標之三
    個字母分割逐一比對，違反被上訴人於93年4月28日發布之
    「混淆誤認之虞審查基準」(下稱審查基準)5.2.3之規定；
    系爭商標與據爭商標文字部分之第一字母相同，第三個字母
    又高度近似，原審判決竟認為不近似，亦有違反審查基準5.
    2.6.5之情事；上訴人於原審一再主張系爭商標與據爭商標
    均使用於餐廳、速食店等日常消費品，因其價格並不昂貴，
    消費者對該產品不會仔細判讀，故容易誤認混淆，應給予較
    寬鬆之認定標準，原判決就此部分未說明何以不採之理由，
    即屬判決理由不備；而原審判決就據爭著名商標未予較多之
    保護，亦違反審查基準5.6.2之規定；商標所有權人為發展
    相關品牌而擁有相近似的多數商標，乃事所常見，故而消費
    者不會給予太多之注意，看到系爭商標極易誤認為據爭商標
    ，原審判決未慮及此，僅以系爭商標與據爭商標起首字不同
    ，即認定兩者不構成近似，亦違背經驗法則，為此訴請廢棄
    原判決云云。
三、本院查，所謂「有致相關消費者混淆誤認之虞」者，係指兩
    商標因相同或構成近似，致使相關消費者誤認為同一商標，
    或雖不致誤認二商標為同一商標，但極有可能誤認二商標之
    商品／服務為同一來源之系列商品／服務，或誤認二商標之
    使用人間存在關係企業、授權關係、加盟關係或其他類似關
    係而言。而判斷有無混淆誤認之虞，則應參酌商標識別性之
    強弱、商標之近似及商品／服務類似等相關因素之強弱程度
    、相互影響關係及各因素等綜合認定是否已達有致相關消費
    者產生混淆誤認之虞。而審查基準係被上訴人自行訂定發布
    之行政規則，對被上訴人固發生自我約束之效果，惟就判斷
    有無混淆誤認之虞，實際適用審查基準並涵攝事實時，仍難
    免有主觀上之認知差異，且非謂認定時即必須就審查基準之
    相關規定，一一詳列並說明適用之結果，否則即屬判決不備
    理由、理由矛盾而違背法令。原審判決既已在判決理由欄詳
    細載明系爭商標與據爭商標非屬近似，不致造成消費者之混
    淆誤認；並說明參加人使用系爭商標是否違反公平交易法，
    與系爭商標申請註冊是否與據爭商標近似有違商標法之規定
    而不能註冊，係屬二事，其法律規範之要件及認定標準各異
    ，不能以參加人使用系爭商標經認定有違公平交易法之規定
    ，即據為對上訴人有利判斷之論據，查其認事用法均無違誤
    ，且與經驗法則並不相悖。上訴人所陳上述理由，無非係就
    原審取捨證據、認定事實之職權行使，指摘其為不當，並就
    原審所為論斷，泛言其違反審查基準之規定，難謂已具體說
    明其有何不適用法規或適用法規不當之情形，及合於行政訴
    訟法第243條第2項所列各款之事實，難認對該判決之如何違
    背法令已有具體之指摘。依首揭說明，應認其上訴為不合法
    。
據上論結，本件上訴為不合法，依行政訴訟法第249條第1項前段
、第104條、民事訴訟法第95條、第78條，裁定如主文。
中    華    民    國    97    年    1     月    10    日
                    最高行政法院第三庭
                        審判長法官  黃  璽  君
                              法官  林  茂  權
                              法官  鄭  忠  仁
                              法官  黃  本  仁
                              法官  吳  東  都
以  上  正  本  證  明  與  原  本  無  異
中    華    民    國    97    年    1     月    11    日
                              書記官  王  福  瀛


司法院資訊處製作；財團法人民間司法改革基金會備份。
